臺灣嘉義地方法院刑事判決
111年度訴字第336號
公  訴  人  臺灣嘉義地方檢察署檢察官
被      告  吳掌筆


上列被告因傷害案件，經檢察官提起公訴（111年度偵字第5535
號），本院判決如下：
    主  文
吳掌筆犯傷害罪，處拘役參拾日，如易科罰金，以新臺幣壹仟元
折算壹日。
    犯 罪 事 實
一、吳掌筆與黃品喬為朋友關係，黃品喬於民國111年3月間因車
    禍受傷而借住在嘉義市○區○○路000巷0弄00號吳掌筆住處，
    嗣於同年4月上旬，吳掌筆認黃品喬傷勢已好，而未再讓黃
    品喬居在該址。嗣因黃品喬離開該址時不及將私人物品全數
    搬離，遂於111年4月15日15時主動前至上址並經吳掌筆之同
    意下進屋收拾物品，惟吳掌筆於黃品喬收拾物品約10至20分
    鐘後，便覺得黃品喬動作太慢，有意拖延，而心生不耐，明
    知若強拉他人，他人可能會在過程中撞擊、磨擦周遭屬堅硬
    材質之門、地板等物而造成受傷結果，竟仍不違背其本意，
    基於傷害之不確定故意，在客廳、屋外地板均為水泥地，且
    連結客廳與屋外的門檻亦為水泥材質之情形下，從客廳內強
    拉黃品喬出門，致黃品喬撞到客廳玻璃門而倒地，吳掌筆接
    著抓住黃品喬的手腕，將仰躺在客廳水泥地上之黃品喬往門
    外拖行，使黃品喬在被吳掌筆強拉之過程中，受有後胸壁、
    膝部及腕部挫傷之傷害。
二、案經黃品喬訴由嘉義市政府警察局第一分局報請臺灣嘉義地
    方檢察署檢察官偵查起訴。
    理  由
一、本案以下作為判決基礎所引用的證據，檢察官、被告吳掌筆
    均同意作為證據（本院卷31頁、63頁），本院審酌該等證據
    之取得，並無違法或不當等不適宜作為證據的情形，自均具
    有證據能力。
二、被告固坦承於上揭時、地，有將仰躺在地上之告訴人黃品喬
    拖出門外等事實，惟矢口否認有何傷害之犯意，辯稱：當天
    告訴人的東西都已經收拾好，卻又躺在地上不願意離開，所
    以我才把告訴人拖出去，縱使告訴人有因此受傷，也只會是
    腕部受傷，其他傷勢不是我造成的，請判我無罪等語。
三、本院認定事實所憑之證據及理由：
  ㈠被告於111年3月間見告訴人車禍受傷而同意告訴人暫住在嘉
    義市○區○○路000巷0弄00號被告住處，惟於同年4月上旬即因
    故不讓告訴人住在該處，嗣於同年月15日15時許告訴人返回
    上揭處所收拾私人物品等事實，業據被告、告訴人供陳明確
    （本院卷54頁、57頁、58頁、63頁、67頁），應堪認定。
  ㈡告訴人到庭證言：111年4月15日我去被告住處搬家，搬了約2
    0分鐘左右，被告就不耐煩開始罵三字經，叫我快點整理快
    點離開，我說還有幾件衣服還沒有搬完，請他不要動手，之
    後被告就把往我外面的方向拉，結果讓我拖撞到門窗（按：
    應指玻璃門），我就倒在地上，被告就順勢再把仰躺在地的
    我拖出去門外，拖行距離約4公尺等語（本院卷57至59頁）
    。被告亦供稱：當日有一直催促告訴人整理東西，因認告訴
    人東西已經都收好了，所以一直叫告訴人離開，之後也有抓
    著告訴人手腕，將仰躺在地的告訴人，從客廳內拖行至門外
    ，距離共約2公尺，且客廳、屋外地板均為水泥材質，連結
    客廳與屋外的門檻亦為水泥材質等語（本院卷29頁、66至67
    頁）。互核告訴人、被告上開說詞可知，被告於案發當日因
    希望告訴人儘速收拾物品，早點離開該處，便不斷催促告訴
    人，最後因認告訴人物品已經收拾好，便強拉告訴人，致告
    訴人因而撞到玻璃門倒地，被告接著抓住告訴人的手腕，將
    仰躺在客廳水泥地之告訴人往門外拖行各節，應堪認定。告
    訴人遭被告強拉、拖行後，於同日15時57分至嘉義基督教醫
    院急診，經診斷受有後胸壁、膝部及腕部挫傷等傷害之事實
    ，則有該院出具之診斷證明書1紙在卷可憑（警卷13頁），
    從時間序列來看，已難認上揭傷勢與被告之強拉、拖行等行
    為無因果關係。又告訴人被強拉而撞擊玻璃門並倒在水泥材
    質地板之客廳，且在仰躺之情形下，再遭被告緊抓手腕往屋
    外強行拖行約2至4公尺之距離，致身體與屋內外之水泥地板
    與水泥門檻相互摩擦、撞擊，從一般客觀角度觀之，告訴人
    之背部、腕部、膝部自有可能在遭撞擊、掙扎之過程中受傷
    ，故上揭診斷證明書所載之傷勢係因被告之強拉、拖行等行
    為所致，應可認定。
  ㈢按刑法上之故意犯，可分為直接故意與不確定故意，所謂不
    確定故意，係指行為人對於構成犯罪之事實，預見其發生而
    其發生並不違反其本意，此觀刑法第13條第2項規定自明。
    又在不顧他人意願下，強拉他人，他人可能會在過程中撞擊
    、磨擦周遭屬堅硬材質之門、地板等物而致身體受傷之結果
    ，此為一般人生活經驗所能預見，而被告於行為時年已59歲
    ，依其於本院自陳高職肄業之智識程度及社會經驗，顯為具
    一般基本智識之成年人，對於上情應無不能預見之理，竟仍
    執意強拉告訴人，甚至將已倒地而仰躺之告訴人在地上拖行
    ，顯見被告對於該傷害結果是否發生並非其所問，倘確實造
    成傷害結果，亦不違反其本意，依前揭說明，被告主觀上顯
    然具備傷害之不確定故意甚明。
  ㈣被告雖以前詞置辯，惟查：
　　⒈告訴人於案發當日係自己主動前至被告住處要收拾尚未搬
      走的私人物品乙節，業據告訴人證述明確（本院卷58頁）
      ，核與被告陳稱：當天好像是告訴人臨時打電話給我說要
      搬東西，不是我先約她的等語相符（本院卷63頁）。由告
      訴人當日係主動前至被告住處收拾私人物品之舉動觀之，
      已難認告訴人於是日會有如被告所述，故意仰躺在該處不
      走之行為，而使被告迫於無奈，必須強拉告訴人離開其住
      處之情形。從而，被告辯稱當時沒有強拉告訴人致告訴人
      撞到門窗，且係告訴人賴在地上不走，才拖行告訴人云云
      ，並不足採。況且，告訴人既已要與被告分道揚鑣，衡情
      自應仔細查看是否尚有私人物品未搬離，以避免未來之紛
      爭，然依被告所述，當日告訴人前至該處收拾物品僅10餘
      分鐘後，其就開始催促告訴人離開（本院卷67頁），由此
      難認告訴人客觀上有明顯拖延，反係被告未給足告訴人合
      理收拾物品之時間。參以被告在強拉告訴人前，並未先向
      告訴人表示若不離開將會報警或強制趕其離開等正式之驅
      離通知乙節，此據告訴人、被告供陳在卷（本院卷59頁、
      66頁），故被告在自己同意告訴人進屋搬離物後，卻未給
      與告訴人合理收拾物品之時間，即主觀認告訴人已將物品
      收拾完畢，便在未正式為驅離通知之情形下，遽然強拉告
      訴人離開，自難以該址為其住處而合理化其強拉、拖行告
      訴人之行為。
　　⒉被告強拉、拖行告訴人之行為，以該處所之客觀環境，衡
      情自有可能在告訴人掙扎之過程中，造成膝部、後背受傷
      ，已如前所述，且此亦有客觀之診斷證明書為憑，被告猶
      空言稱其行為不會造成告訴人膝部、後背受傷云云，自亦
      難憑採。
　㈤綜上所述，被告於上開時、地基於傷害之不確定故意，強拉
    、拖行告訴人，致告訴人受有後胸壁、膝部及腕部挫傷等傷
    害之事實，堪以認定，應依法論科。　　　
四、核被告所為，係犯刑法第277條第1項之傷害罪。本院審酌被
    告：⑴高工肄業之智識程度；⑵離婚，平常與母親、弟弟同住
    之家庭狀況；⑶自陳經濟狀況普通；⑷未有相同類型之犯罪前
    科，有臺灣高等法院被告前案紀錄表在卷可佐；⑸因不滿告
    訴人收拾東西速度太慢，而為本案犯行之犯罪動機；⑹所為
    致告訴人受有後胸壁、膝部及腕部挫傷等傷勢之犯罪情節；
    ⑺犯後否認犯行等一切情狀。本院認量處如主文所示之刑，
    並諭知易科罰金之折算標準，應屬適當。
據上論斷，應依刑事訴訟法第299條第1項前段，刑法第277條第1
項、第41條第1項前段，刑法施行法第1條之1第1項，判決如主文
。
本案經檢察官陳昭廷提起公訴、檢察官葉美菁到庭執行職務
中　　華　　民　　國　　111 　年　　11　　月　　11　　日
                  刑事第三庭    審判長法  官  吳育霖
                                      法  官  方宣恩
                                      法  官  張佐榕
以上正本證明與原本無異。
如不服本判決，應於判決送達後20日內向本院提出上訴狀（應附
繕本）。告訴人或被害人如對於本判決不服者，應具備理由請求
檢察官上訴，其上訴期間之計算係以檢察官收受判決正本之日期
為準。
中　　華　　民　　國　　111 　年　　11　　月　　11　　日
                                      書記官　連彩婷
附錄本判決論罪科刑法條
中華民國刑法第277條第1項
傷害人之身體或健康者，處5年以下有期徒刑、拘役或50萬元以
下罰金。